【裁判字號】    90,交聲,53
【裁判日期】    900531
【裁判案由】    違反道路交通管理處罰條例聲明異議
【裁判全文】
臺灣士林地方法院交通事件裁定                        九十年度交聲字第五三號
    原處分機關  臺北巿交通事件裁決所
    受處分人
    即異議人    甲○○
    代  理  人  蔡德敦
右列受處分人因違反道路交通管理處罰條例案件，對於台北市交通事件裁決所九十年
一月三十一日所為之處分 (原處分：北市裁三字第裁二二─ＡＸＸＯＯ一三九三號）
，聲明異議，本院裁定如左：
    主  文
異議駁回。
    理  由
一、按道路交通安全規則第九十四條第二項、第三項規定：前車如須減速暫停時，駕
    駛人應預先顯示燈光或手勢告知後車，後車駕駛人應隨時注意前車之行動，汽車
    行駛時，駕駛人應注意車前狀況，並隨時採取必要之安全措施。又汽車駕駛人駕
    駛汽車違反道路交通安全規則，因而肇事致人受傷者，吊扣其駕駛執照三個月至
    六個月。道路交通管理處罰條例六十一條第二定有明文。本件移送意旨以：本件
    受處分人即異議人甲○○於九十年一月一日十九時五十分許，騎乘之ＣＥＦ─四
    九八號重機車沿臺北市○○路由西往東行駛在機慢車專用道上行經大度路二段第
    二迴轉道第十二號燈桿地點時，適江玫瑰騎乘ＵＷＸ─九八六號輕機車見前方有
    部機車騎士東西掉落欲撿拾掉落東西物品時，甲○○騎乘之ＣＥＦ─四九八號重
    機車由其後方撞及而肇事，經警舉發異議人甲○○騎機車未注意車前狀況，因而
    肇事致江玫瑰受傷，經原處分機關於九十年一月三十一日以北市裁三字第裁二二
    ─ＡＸＸＯＯ一三九三號裁決書，依道路交通管理處罰條例第六十一條第二項規
    定處罰吊扣其駕駛執照三個月。
二、本件受處分人即異議人甲○○固不否認於前開時地，騎乘之ＣＥＦ─四九八號重
    機車撞及由江玫瑰騎乘ＵＷＸ─九八六號輕機車後方，因而肇事致江玫瑰受傷等
    情，惟辯稱：江玫瑰騎乘ＵＷＸ─九八六號輕機車見前方車道上有部機車騎士東
    西掉落欲撿拾掉落東西物品時，並無任何預警手勢或動作，突於車道上緊急煞車
    打橫車尾並跨下右腳，欲撿拾掉落東西物品，江玫瑰有違反道路交通安全規則，
    伊騎乘該機車以規定之時速四十公里之速度前進，伊緊急煞車時仍無法避免江玫
    瑰於車道上之緊急煞車，伊無過失云云。惟查：右揭事實業據江玫瑰於警訊及本
    院訊時指述綦詳，並有道路交通事故調查報告表、有臺北市政府警察局北投分局
    交通分隊交通事故談話記錄表、臺北市政府警察局舉發違反道路交通管理事件通
    知單、和解書等在卷可稽，證人陳啟章於本院證稱：「我有看該路段有一部機車
    停在慢車道上，我們當時速度不快約四十幾公里，我經過他旁邊後約三、四秒後
    即聽到撞擊聲，我回頭看到一像人形的東西飛出去，因當時光線較暗無法確認」
    等語。異議人甲○○於其異議狀亦自承記載：江玫瑰騎乘ＵＷＸ─九八六號輕機
    車見前方車道上有部機車騎士東西掉落欲撿拾掉落東西物品時，並無任何預警手
    勢或動作，突於車道上緊急煞車打橫車尾並跨下右腳，欲撿拾掉落東西物品，江
    玫瑰有違反道路交通安全規則，致隨其後之同向前進數部機車均倉惶閃避，伊排
    於其數部車後，因側面為安全欄桿，另一側又有其他機車，伊騎乘該機車以規定
    之時速四十公里之速度前進，伊緊急煞車時仍無法避免江玫瑰於車道上之緊急煞
    車，致撞及江玫瑰右小腿」等語，準此，異議人甲○○前數部之機車騎士既能及
    時閃避江玫瑰所騎乘之機車突於車道上緊急煞車之突發狀況，顯見異議人甲○○
    所騎乘ＣＥＦ─四九八號重機車之後車，確有後車與前車之間未隨時注意前車之
    行動狀況，並隨時採取必要之安全措施之過失，雖江玫瑰騎乘機車減速暫停時，
    未遵守未顯示燈光，或由其表示左臂向下垂伸，手掌向後之手勢之規定（按道路
    交通安全規則第九十四條第二項、第九十一條第三款規定：前車如須減速暫停時
    ，駕駛人應預先顯示燈光或手勢告知後車，行車遇有減速暫停情況時所用之燈光
    及駕駛人所用之手勢，應依左列規定：減速暫停時，應顯示燈光，或由駕駛人表
    示左臂向下垂伸，手掌向後之手勢），亦有過失，而違反上開道路交通安全規則
    ，惟亦難解免異議人甲○○之過失情節，故異議人甲○○有違反上開道路交通安
    全規則之情節甚明，至於江玫瑰於本院陳稱：「我並未要停下來撿東西，因我前
    面有一部機車停下來，所以我才停車，我未見到該只皮包」云云，惟其於警訊時
    已自陳：其騎乘ＵＷＸ─九八六號輕機車途經上開路段見前方有部機車騎士東西
    掉落其立即停車欲撿拾掉落東西物品時，突被其後方一部機車撞及等語，證人陳
    啟章於本院並證稱當時該路段並無塞車等語，是江玫瑰否認停車撿拾前車騎士掉
    落之東西物品云云，亦不足取。綜上所述，異議人甲○○所為上開辯解，洵無可
    採，從而原處分機關據以援引上開規定，處罰吊扣其駕駛執照三個月，並無不當
    。本件異議為無理由，應予駁回。
三、據上論斷，應依道路交通案件處理辦法第十九條，裁定如主文。
中      華      民      國      九十      年      五      月    三十一  日
                                  臺灣士林地方法院交通法庭
          法  官 蔡明宏
右正本證明與原本無異。
如不服本裁定，應於送達後五日內，向本院提出抗告狀。
                                      書記官 陳漢朝
中      華      民      國      九十      年      六      月      四    日


司法院資訊處製作；財團法人民間司法改革基金會備份。
